【裁判字號】    97,重上,61
【裁判日期】    971209
【裁判案由】    債務人異議之訴
【裁判全文】
臺灣高等法院臺南分院民事判決  97年度重上字第61號
上  訴  人  乙 ○ ○
            丙○○○
兼 上 二人
訴訟代理人  甲 ○ ○
被 上 訴人  國泰世華商業銀行股份有限公司
法定代理人  丁 ○ ○
訴訟代理人  己 ○ ○
被 上 訴人  戊 ○ ○
上列當事人間債務人異議之訴事件，上訴人對於中華民國97年6
月4日臺灣臺南地方法院第一審判決（97年度訴字第429號）提起
上訴，本院於97年11月25日言詞辯論終結，判決如下：
    主  文
上訴駁回。
第二審訴訟費用由上訴人連帶負擔。
    事  實
甲、程序方面：本件被上訴人戊○○經合法通知無正當理由不到
    場，核無民事訴訟法第386條各款所列情形，准依上訴人甲
    ○○之聲請，由其一造辯論而為判決，合先敘明。
乙、實體部分：
壹、上訴人主張：
一、起訴時主張：
  (一)被上訴人國泰世華商業銀行股份有限公司（下稱國泰世華銀
    行）以原審90年度票字第3855號本票裁定聲請強制執行，並
    於民國（下同）91年8月7日經原審核發91年度執字第10940
    號債權憑證，然系爭本票債權之請求權已罹於時效，並經原
    審96年度訴字第955號、本院96年度上易字第283號判決廢棄
    該債權憑證在案。
  (二)被上訴人國泰世華銀行依據遭廢棄之91年度執字第10940號
    債權憑證，再於原審93年度執字第20546號強制執行事件聲
    請執行上訴人甲○○於台灣銀行台南分行之存款新台幣（下
    同）31萬7769元及上訴人甲○○所有坐落台南縣西港鄉○○
    段1040、1041地號土地，及其上425建號房屋，並於95年4月
    11日由被上訴人戊○○以908萬元標取，然因系爭本票債權
    之請求權已罹於時效，該標售不合法，違背法令，聲請判決
    廢棄。因被上訴人戊○○已將系爭425建號房屋拆除，並以
    系爭慶安段土地向訴外人兆豐國際商業銀行（下稱兆豐銀行
    ）辦理抵押貸款，爰請求被上訴人戊○○應將系爭425建號
    房屋重新蓋好還給上訴人甲○○；系爭慶安段不動產之標售
    款908萬元，應退還給被上訴人戊○○，被上訴人戊○○應
    將該不動產上抵押權人為兆豐銀行之抵押權塗銷後，將該不
    動產之所有權移轉登記為上訴人甲○○所有；被上訴人國泰
    世華銀行應將已收取之系爭存款31萬7769元退還台灣銀行台
    南分行上訴人甲○○之優惠存款帳戶內。
  (三)被上訴人國泰世華銀行雖另執原審90年度拍字第3109號確定
    裁定、91年度訴字第1385號判決、本院91年度上易字第250
    號裁定為執行名義，聲請強制執行上訴人甲○○等人之財產
    ，然上開執行名義所示之債權與原審91年度執字第10940號
    債權憑證所示之債權係同一債權，而原審91年度執字第1094
    0號債權憑證所示之債權已罹於時效，被上訴人國泰世華銀
    行亦不得執原審90年度拍字第3109號確定裁定、91年度訴字
    第1385號判決、本院91年度上易字第250號裁定為執行名義
    ，聲請強制執行上訴人甲○○等人之財產，是原審93年度執
    字第20546號強制執行事件對上訴人所為之強制執行程序，
    自應撤銷。
二、於本院補稱：被上訴人國泰世華銀行前身匯通商業銀行，請
    求給付借款業經原審90年度重訴字第634號判決駁回，並於
    90年10月13日確定在案。嗣於91年2月4日再請求給付借款仍
    經原審以91年度重訴字第21號判決駁回，並於91年4月8日確
    定，經查上訴人早已以現金清償借款並經被上訴人國泰世華
    銀行將原借款借據、保證書加蓋作廢退回上訴人存執。又上
    訴人清償原借款1,400萬元後，再向被上訴人國泰世華銀行
    借貸1,300萬元，被上訴人國泰世華銀行尚未撥款即向原審
    聲請強制執行上訴人之財產為不合法。
三、並聲明：
  (一)原判決廢棄。
  (二)被上訴人國泰世華銀行應將已收取之存款31萬7769元退還台
    灣銀行台南分行上訴人甲○○之優惠存款帳戶內。
  (三)被上訴人戊○○應將系爭425建號房屋重建還予上訴人甲○
    ○。
  (四)系爭慶安段不動產之標售款908萬元，應退還予被上訴人戊
    ○○，被上訴人戊○○應將不動產上抵押權人為兆豐銀行之
    抵押權塗銷後，將該不動產所有權移轉登記為上訴人甲○○
    所有。
  (五)原審93年度執字第20546號強制執行事件對上訴人所為之強
    制執行程序，應予撤銷。
貳、被上訴人則提出如下之抗辯：
一、被上訴人國泰世華銀行以：
  (一)上訴人請求撤銷原審93年度執字第20546號強制執行事件中
    有關系爭慶安段不動產之執行程序，塗銷系爭慶安段1040、
    1041地號土地移轉登記，返還拍定價款予另一被上訴人戊○
    ○，及扣押存款31萬7769元部分不得再為分配。然查該強制
    執行事件之拍賣程序，業經第三人拍定繳納案款且移轉所有
    權而終結，而扣押存款之執行程序，業於94年3月30日發收
    取命令，並經被上訴人收取抵償欠款而終結，上訴人上開請
    求，均因執行終結，顯無理由。
  (二)就上訴人主張被上訴人所持原審91年度執字第10940號債權
    憑證已罹於時效，不得執行上訴人之財產，惟被上訴人認該
    執行名義未罹於時效部分：
  1.按民法第129條第1項第1款所稱之請求，並無須依何種方式
    ，僅債權人對債務人表示請求履行債務之意思即為已足。原
    審91年度執字第10940號債權憑證原執行名義係90年度票字
    第3855號本票裁定，該裁定所准予強制執行之票據係由上訴
    人乙○○、甲○○及丙○○○於88年3月25日所共同簽發，
    票面金額1,300萬元之本票，經被上訴人於90年4月1日為提
    示而未獲付款，即被上訴人行使請求權之意思通知，而與民
    法第129條第1項第1款所稱之請求相當，具有中斷時效之效
    力。
  2.被上訴人於90年4月l日提示未獲付款，具有請求之效力，並
    於6個月內之90年5月25日旋向原審聲請本票裁定，經原審於
    90年5月31日裁定准許強制執行並於90年10月8日確定。前開
    聲請本票裁定之行為可視為有起訴之效力，故票據請求權時
    效因提示而中斷之效力，可繼續保持，並於裁定確定時起重
    行起算。
  3.故被上訴人之本票債權請求權時效需至93年10月7日始行屆
    滿，而被上訴人於91年4月4日聲請強制執行，由原審以91年
    度執字第10940號強制執行事件受理，嗣經執行終結，於93
    年5月20日核發債權憑證結案，時效再重行起算，再由被上
    訴人於93年6月18日重行聲請執行，由原審以93年度執字第
    20546號強制執行事件受理，於96年5月9日實行分配，迄未
    執行終結，時效現仍處於中斷之狀態，並無上訴人所稱已罹
    於時效之問題。
  (三)被上訴人已於96年11月6日向原審93年度執字第20546號強制
    執行事件補提其他執行名義，故縱被上訴人所執原審91年度
    執字第10940號債權憑證已罹於時效，亦因被上訴人已於執
    行程序中補提其他執行名義，於該執行名義所載範圍內，仍
    得執行上訴人之財產：
  1.被上訴人另持有原審91年度訴字第1385號對上訴人甲○○、
    丙○○○、乙○○請求給付借款之勝訴確定判決，於執行名
    義所載本金90萬元加計利息之範圍內，依法當得執行上訴人
    31萬7769元之存款債權、系爭425建號（18萬5000元）及系
    爭永樂段（40萬500元）之不動產。
  2.上訴人甲○○前以系爭慶安段1040、1041地號土地，提供設
    定最高限額抵押權向被上訴人借款1,400萬元，嗣因未依約
    繳納本息，由被上訴人行使抵押權聲請原審90年度拍字第
    3109號拍賣抵押物裁定並確定在案，被上訴人當得依法實行
    抵押權等語，資為抗辯。
  (四)於本院補稱：上訴人借貸1,400萬元，僅還款100萬元，尚有
    1,300萬元未還，故另立1,300萬元之借據，而將1,400萬元
    之借據作廢，是上訴人抗辯其先借貸1,400萬元部分已經全
    部清償，嗣再借貸1,300萬元尚未撥款，被上訴人即聲請強
    制執行之主張並無足採。且被上訴人於原審另請求上訴人清
    償借款，經原審以96年度重訴字第291號判決上訴人等應連
    帶給付被上訴人1,210萬元，嗣上訴人上訴由本院於97年度
    重上字第75號審理中。
  (五)並聲明：駁回上訴。
二、被上訴人戊○○以：
  (一)上訴人甲○○曾向被上訴人國泰世華銀行借款，與被上訴人
    戊○○則無任何金錢糾葛。上訴人甲○○與被上訴人國泰世
    華銀行間債權債務關係，是否因清償而消滅？或是否罹於時
    效而不能請求？被上訴人戊○○毫無所悉，與被上訴人戊○
    ○亦無任何關連。
  (二)被上訴人國泰世華銀行曾聲請拍賣上訴人甲○○所有之系爭
    慶安段不動產，由被上訴人戊○○以908萬元標得，嗣上訴
    人吳黃金蓮、吳方秋玉、丙○○○對被上訴人國泰世華銀行
    提起第三人異議之訴，致被上訴人戊○○遲延一年以上時間
    始取得權利移轉證書，被上訴人戊○○因而對上訴人吳黃金
    蓮、吳方秋玉、丙○○○提起損害賠償訴訟，業經原審簡易
    庭判決應賠償被上訴人戊○○34萬500元，嗣經原審以96年度
    簡上字第111號判決廢棄原簡易之訴判決。
  (三)綜上所述，被上訴人國泰世華銀行對上訴人等人聲請強制執
    行，被上訴人戊○○並未參與分配，被上訴人戊○○僅是應
    買人，且因上訴人一再濫訴而飽受損害，故上訴人對被上訴
    人戊○○提起本訴實非有理等語，資為抗辯。
  (四)於本院補稱：被上訴人戊○○於原審93年度執字第20546號
    案拍賣取得坐落系爭慶安段1040、1041地號土地及系爭425
    建號房屋，且於96年6月25日執行點交，至此該案對被上訴
    人而言已屬終結，故上訴人仍持續其主張，均與被上訴人無
    關。
  (五)並聲明：駁回上訴。
參、兩造不爭執之事項：
一、被上訴人國泰世華銀行以原審91年度執字第10940號債權憑
    證、90年度拍字第3109號確定裁定、91年度訴字第1385號判
    決、本院91年度上易字第250號裁定為執行名義，聲請強制
    執行上訴人甲○○等人之財產，經原審以93年度執字第2054
    6號強制執行事件受理後，原審民事執行處已扣押上訴人甲
    ○○於訴外人台灣銀行台南分行之存款，被上訴人國泰世華
    銀行並於94年4月6日收取上訴人甲○○於台灣銀行台南分行
    之存款31萬7769元；上訴人甲○○所有系爭慶安段1040、10
    41地號土地及系爭425建號房屋於95年4月11日拍定，由被上
    訴人戊○○以1040地號663萬3000元、1041地號226萬2000元
    、425建號18萬5000元之價格拍定，原審民事執行處於96年1
    月25日核發權利移轉證書予被上訴人戊○○，被上訴人戊○
    ○並已辦妥所有權移轉登記完畢；上訴人甲○○所有坐落台
    南市○○區○○段2小段37地號土地持分，及其上411、412
    建號之房屋於96年2月13日拍定，由訴外人吳美治以37地號
    19萬5500元、411建號9萬6000元、412建號10萬9000元之價
    格拍定，原審民事執行處於96年2月26日核發權利移轉證書
    予吳美治，吳美治並已辦妥所有權移轉登記完畢。
二、原審91年度執字第10940號債權憑證係由原審90年度票字第3
    855號裁定換發而來，其內容為：上訴人甲○○、乙○○、
    丙○○○應連帶給付被上訴人國泰世華銀行1300萬元，及自
    90年4月1日起至清償日止，按年息百分之8.1計算之利息。
    原審90年度拍字第3109號確定裁定之內容係准被上訴人國泰
    世華銀行拍賣上訴人甲○○所有之系爭慶安段1040、1041地
    號土地。原審91年度訴字第1385號判決、本院91年度上易字
    第250號裁定之內容為：上訴人甲○○、乙○○、丙○○○
    應連帶給付被上訴人國泰世華銀行90萬元，及自90年4月1日
    起至清償日止，按年息百分之8.1計算之利息，並自90年4月
    1日起至90年9月30日止，按上開利率百分之10，自90年10月
    1日起至清償日止，按上開利率百分之20計算之違約金。
三、上訴人乙○○以原審90年度票字第3855號裁定所示之本票債
    權請求權已罹於時效為由，提起債務人異議之訴，請求撤銷
    原審91年度執字第10940號強制執行事件囑託台灣嘉義地方
    法院 (下稱嘉義地院)就上訴人乙○○於訴外人北興中學之
    薪資所為之強制執行程序，經原審96年度訴字第955號、本
    院96年度上易字第283號判決認系爭本票債權之請求權已罹
    於時效，嘉義地院就上訴人乙○○於訴外人北興中學之薪資
    所為之強制執行程序，就尚未收取部分，應予撤銷。
肆、本院得心證之理由：
    上訴人主張被上訴人國泰世華銀行再於原審93年度執字第20
    546號強制執行事件聲請執行，被上訴人國泰世華銀行雖另
    執原審90年度拍字第3109號確定裁定、91年度訴字第1385
    號判決、本院91年度上易字第250號裁定為執行名義，聲請
    強制執行上訴人甲○○等人之財產，然上開執行名義所示之
    債權與原審91年度執字第10940號債權憑證所示之債權係同
    一債權，而原審91年度執字第10940號債權憑證所示之債權
    已罹於時效，是原審93年度執字第20546號強制執行事件對
    上訴人所為之強制執行程序，自應撤銷，且上訴人早已以現
    金清償借款並經被上訴人國泰世華銀行將原借款借據、保證
    書加蓋作廢章退回上訴人存執云云。被上訴人國泰世華銀行
    則抗辯縱被上訴人所執原審91年度執字第10940號債權憑證
    已罹於時效，亦因被上訴人已於執行程序中補提其他執行名
    義，於該執行名義所載範圍內，仍得執行上訴人之財產等語
    ；被上訴人戊○○則抗辯其僅是應買人，故上訴人對被上訴
    人戊○○提起本訴實非有理等語，並以前開情詞置辯。是本
    件爭執事項為上訴人請求被上訴人國泰世華銀行應將已收取
    之系爭存款31萬7769元退還台灣銀行台南分行上訴人甲○○
    之優惠存款帳戶內；被上訴人戊○○應將系爭425建號房屋
    重新蓋好還給上訴人甲○○；系爭慶安段不動產之標售款90
    8萬元，應退還給被上訴人戊○○，被上訴人戊○○應將該
    不動產上抵押權人為兆豐銀行之抵押權塗銷後，將該不動產
    之所有權移轉登記為上訴人甲○○所有；本院93年度執字第
    20546號強制執行事件對上訴人所為之強制執行程序，應予
    撤銷，是否有理？本院審酌如下：
一、按請求權，因15年間不行使而消滅。但法律所定期間較短者
    ，依其規定。執票人對本票發票人之權利，自到期日起算3
    年，3年間不行使者，因時效而消滅，民法第125條、票據法
    第22條第1項分別定有明文。借款債權請求權之消滅時效期
    間未如票款債權請求權有短期時效之規定，依民法第125條
    之規定，其請求權因15年間不行使而消滅。查被上訴人國泰
    世華銀行於原審93年度執字第20546號強制執行事件係以原
    審91年度執字第10940號債權憑證、90年度拍字第3109號確
    定裁定、91年度訴字第1385號判決、本院91年度上易字第25
    0號裁定為執行名義，聲請強制執行上訴人甲○○等人之財
    產，業如前述。而被上訴人國泰世華銀行於原審90年度拍字
    第3109號確定裁定係以上訴人甲○○於89年3月31日向被上
    訴人國泰世華銀行借款1300萬元，詎上訴人甲○○自90年3
    月31日起，即未繳納本息，該1300萬元借款視為全部到期為
    由，聲請裁定拍賣上訴人甲○○所有之系爭慶安段1040、10
    41地號土地；於原審91年度訴字第1385號判決、本院91年度
    上易字第250號裁定則以上訴人甲○○於85年11月22日邀同
    上訴人丙○○○、乙○○為連帶保證人向被上訴人國泰世華
    銀行借款1,400萬元，嗣於87年1月3日與被上訴人國泰世華
    銀行協議辦理換單手續，再於88年3月25日、89年3月20日與
    被上訴人國泰世華銀行辦理換單手續，並另立1,300萬元借
    據1紙，詎上訴人甲○○自90年3月31日起，即未再依約繳納
    本息，全部債務視為到期為由，依消費借貸及連帶保證之法
    律關係，先就上開借款之一部即本金90萬元、遲延利息及違
    約金部分，請求上訴人3人連帶給付，有原審90年度拍字第3
    109號裁定、91年度訴字第1385號判決、本院91年度上易字
    第250號裁定影本各1份在卷可參，足見被上訴人國泰世華銀
    行於原審90年度拍字第3109號裁定、91年度訴字第1385號判
    決、本院91年度上易字第250號裁定，均係請求上訴人等人
    給付借款，而非請求給付票款，依上開說明，其請求權消滅
    時效為15年。上開借款債權係於90年3、4月間到期，迄今尚
    未滿15年，其請求權尚未罹於消滅時效。是被上訴人國泰世
    華銀行於原審93年度執字第20546號強制執行事件以原審90
    年度拍字第3109號確定裁定、91年度訴字第1385號判決、本
    院91年度上易字第250號裁定為執行名義，聲請強制執行上
    訴人甲○○等人之財產，自屬有據。上訴人主張原審90年度
    拍字第3109號確定裁定、91年度訴字第1385號判決、本院91
    年度上易字第250號裁定所示之債權與原審91年度執字第109
    40號債權憑證所示之債權係同一債權，原審91年度執字第10
    940號債權憑證所示之債權請求權已罹於時效，被上訴人國
    泰世華銀行亦不得執原審90年度拍字第3109號確定裁定、91
    年度訴字第1385號判決、本院91年度上易字第250號裁定為
    執行名義，聲請強制執行上訴人甲○○等人之財產云云，難
    認有理。
二、次按強制執行法第14條所定債務人異議之訴以排除執行名義
    之執行力為目的，故同條所謂強制執行程序終結，係指執行
    名義之強制執行程序終結而言，執行名義之強制執行程序，
    進行至執行名義所載債權全部達其目的時，始為終結，故執
    行名義所載債權，未因強制執行全部達其目的以前，對於某
    一執行標的物之強制執行程序雖已終結，債務人仍得提起異
    議之訴，但此項異議之訴有理由之判決，僅就執行名義所載
    債權未因強制執行達其目的之部分排除其執行力，不能據以
    撤銷強制執行程序業經終結部分之執行處分（司法院院字第
    2776號解釋參照）。查系爭慶安段之不動產，業經原審93年
    度執字第20546號強制執行事件拍賣，於95年4月11日由被上
    訴人戊○○以總價908萬元拍定，原審民事執行處於96年1月
    25日核發權利移轉證書予被上訴人戊○○，被上訴人戊○○
    並已辦妥所有權移轉登記完畢；上訴人甲○○於訴外人台灣
    銀行台南分行之存款，亦於原審93年度執字第20546號強制
    執行事件遭扣押，被上訴人國泰世華銀行並於94年4月6日收
    取上訴人甲○○於台灣銀行台南分行之存款31萬7769元，亦
    為兩造所不爭執事項，則原審民事執行處就上訴人甲○○所
    有系爭慶安段之不動產及上訴人甲○○於台灣銀行台南分行
    之存款之強制執行程序業已終結，揆諸上開說明，縱認上訴
    人所提債務人異議之訴，為有理由，亦不能撤銷上開強制執
    行程序業經終結部分之執行處分。是上訴人請求被上訴人國
    泰世華銀行應將已收取之系爭存款31萬7769元退還台灣銀行
    台南分行上訴人甲○○之優惠存款帳戶內；被上訴人戊○○
    應將系爭425建號房屋重新蓋好還給上訴人甲○○；系爭慶
    安段不動產之標售款908萬元，應退還給被上訴人戊○○，
    被上訴人戊○○應將該不動產上抵押權人為兆豐銀行之抵押
    權塗銷後，將該不動產之所有權移轉登記為上訴人甲○○所
    有云云，均屬無據。
三、再者，上訴人主張上開1,400萬元之借款，上訴人早已清償
    完畢，此從被上訴人國泰世華銀行已在借據上蓋作廢章即可
    為證。嗣上訴人甲○○再向被上訴人國泰世華銀行借款1,30
    0萬元，然被上訴人國泰世華銀行事後並未核撥款項云云，
    被上訴人國泰世華銀行則抗辯稱上開1,400萬元之借款，上
    訴人僅還款100萬元，尚有1,300萬元未還，故另立1,300萬
    元之借據，而將1,400萬元之借據作廢。且被上訴人國泰世
    華銀行於原審另請求上訴人清償借款，經原審以96年度重訴
    字第291號判決上訴人等應連帶給付被上訴人國泰世華銀行
    1,2 10萬元等語。經查：
  (一)上訴人甲○○於85年11月22日邀同其餘上訴人丙○○○、乙
    ○○為連帶保證人，與被上訴人國泰世華銀行訂定借款及保
    證契約，約定就上訴人甲○○向被上訴人國泰世華銀行借款
    1,400萬元暨利息、遲延利息、違約金等，與上訴人甲○○
    負連帶清償之責，被上訴人國泰世華銀行並先後於同年12月
    5日、12月11日，分別撥付760萬元、640萬元至上訴人甲○
    ○指定之帳戶。嗣上開借款於87年1月5日屆期前，上訴人甲
    ○○於87年1月3日與被上訴人國泰世華銀行另立1,400萬元
    借據一紙，將上開借款之清償期限延至88年3月5日，期間上
    訴人甲○○曾於87年2月4日清償借款本金100萬元，又88年3
    月25日、89年3月20日上訴人亦與被上訴人國泰世華銀行另
    立2紙借據，將同一筆借款清償期限延展至90年3月31日，其
    所載之借據金額均為1,300萬元等事實，經本院依職權調取
    原審96年度重訴字第291號卷審核無訛，應堪信為真實。
  (二)按一般金融機構，有借款展期與換單二項程序，作為短期借
    款屆期無法清償時，准債務人延期清償之內部作業程序，其
    中所謂換單，係借款清償期限屆至，由債務人先與銀行「簽
    立新借據」，在借據上註明係同一筆借款，而於電腦作業程
    序中，為平衡內帳，作一「借一筆同金額、同利率之借款，
    並以此筆新貸之借款清償屆期之舊借款」，外觀上似係借新
    還舊，實係同一筆借款之延續，此即最高法院所著19年上字
    第778號判例所揭示之「借款屆償還期後，當事人更約償還
    期限換立借券者，其債務之要素並不變更，自不得謂為消滅
    舊債務而發生新債務」之意旨。查上開88年3月25日、89年3
    月20日所立之2紙借據第6條約定借款金額撥付方式分別為：
    「借款金額於撥付日全數清償借款人於88年3月25日到期之
    債務，在新借款債務未清償前，舊借款債務仍不消滅；借款
    金額於撥付日全數清償借款人於89年3月31日到期之債務，
    在新借款債務未清償前，舊借款債務仍不消滅」等語，可徵
    上訴人甲○○先後簽立之上開2紙借據，即為原借款本金1,3
    00萬元同一筆借款之延續明確，是上訴人甲○○辯稱伊已將
    系爭借款清償完畢，1,300萬元借款之借據被上訴人國泰世
    華銀行未撥款云云，自屬無據。雖上訴人甲○○另又主張：
    被上訴人國泰世華銀行在87年1月3日簽立之借據上蓋作廢章
    ，可證系爭借款確已清償完畢云云，惟查上開借據係被上訴
    人國泰世華銀行因應該借據屆期前，上訴人甲○○已於87年
    2月4日清償借款本金100萬元，則上訴人甲○○所積欠之借
    款本金餘額為1,300萬元，此與借據所載之原始借款本金1,4
    00萬元不符，則被上訴人國泰世華銀行內部作業自須銷除上
    訴人甲○○原始借款之貸款餘額程序，否則將造成上訴人甲
    ○○事後經換單簽發之借據，遭誤為另一筆借款之虞，故被
    上訴人國泰世華銀行乃於該紙借據上蓋作廢章，自不能據此
    即推認上訴人甲○○已清償全部借款，當無疑義。
  (三)又參酌上訴人甲○○自88年4月7日起至90年4月9日止，仍然
    向上訴人繳付1,300萬元之借款利息，有匯通商業銀行應收
    利息放款收入傳票26紙附於原審91年度訴字第1385號卷可參
    （見原審91年度訴字第1385號卷第90頁至115頁），則上訴
    人甲○○倘已將系爭借款清償完畢，又豈有再向被上訴人國
    泰世華銀行繼續繳付利息之理？是上訴人早已清償上開1,40
    0萬元借款之主張無足採信。
伍、綜上所述，被上訴人國泰世華銀行於原審93年度執字第2054
    6號強制執行事件得以原審90年度拍字第3109號確定裁定、
    91年度訴字第1385號判決、本院91年度上易字第250號裁定
    為執行名義，聲請強制執行上訴人甲○○等人之財產；且原
    審93年度執字第20546號強制執行事件就上訴人甲○○所有
    系爭慶安段不動產及上訴人甲○○於台灣銀行台南分行存款
    之強制執行程序，業已終結，縱認上訴人所提債務人異議之
    訴，為有理由，亦不能撤銷上開強制執行程序業經終結部分
    之執行處分。上訴人以原審91年度執字第10940號債權憑證
    所示之債權請求權已罹於時效，而原審90年度拍字第3109號
    確定裁定、91年度訴字第1385號判決、本院91年度上易字第
    250號裁定所示之債權與原審91年度執字第10940號債權憑證
    所示之債權係同一債權，被上訴人國泰世華銀行亦不得執原
    審90年度拍字第3109號確定裁定、91年度訴字第1385號判決
    、本院91年度上易字第250號裁定為執行名義，聲請強制執
    行上訴人甲○○等人之財產為由，請求被上訴人國泰世華銀
    行應將已收取之系爭存款31萬7769元退還臺灣銀行臺南分行
    上訴人甲○○之優惠存款帳戶內；被上訴人戊○○應將系爭
    425建號房屋重新蓋好還給上訴人甲○○；系爭慶安段不動
    產之標售款908萬元，應退還給被上訴人戊○○，被上訴人
    戊○○應將該不動產上抵押權人為兆豐銀行之抵押權塗銷後
    ，將該不動產之所有權移轉登記為上訴人甲○○所有；原審
    93年度執字第20546號強制執行事件對上訴人所為之強制執
    行程序，應予撤銷，為無理由，應予駁回。原審為上訴人敗
    訴之判決，核無不合，上訴人指摘原判決不當，求予廢棄改
    判，為無理由，應予駁回。
陸、本件判決結果已明，兩造其餘之攻擊或防禦方法，經本院斟
    酌後，認為均與判決之結果不生影響，自無逐一詳予論駁之
    必要，併此敘明。
柒、據上論結，本件上訴為無理由，依民事訴訟法第463條、第
    385條第1項前段、第449條第1項、第78條、第85條第2項，
    判決如主文。
中    華    民    國    97    年    12    月     9    日
                   民事第四庭     審判長法  官  王惠一
                                        法  官  王浦傑
                                        法  官  蘇重信
上為正本係照原本作成。
如對本判決上訴，須於判決送達後20日內向本院提出上訴狀，未
表明上訴理由者，應於上訴後20日內，向本院提出理由書（須附
繕本）。依法須繳納裁判費並應委任律師為訴訟代理人，始得上
訴。
中    華    民    國    97    年    12    月     9    日
                                        書記官  陳嘉琍
【附記】
民事訴訟法第466條之1：
(1)對於第二審判決上訴，上訴人應委任律師為訴訟代理人。但上
  訴人或其法定代理人具有律師資格者，不在此限。
(2)上訴人之配偶、三親等內之血親、二親等內之姻親，或上訴人
  為法人、中央或地方機關時，其所屬專任人員具有律師資格並
  經法院認為適當者，亦得為第三審訴訟代理人。
民事訴訟法第466條之2：
  上訴人無資力委任訴訟代理人者，得依訴訟救助之規定，聲請
  第三審法院為之選任律師為其訴訟代理人。


司法院資訊處製作；財團法人民間司法改革基金會備份。
